【裁判字號】    92,上訴,1017
【裁判日期】    921016
【裁判案由】    誣告
【裁判全文】
臺灣高等法院高雄分院刑事判決          九十二年度上訴字第一一七號
    上  訴  人
    即  被  告  乙○○
    選任辯護人  曾劍虹律師
右上訴人因誣告案件，不服臺灣高雄地方法院九十二年度訴字第八二八號中華民國九
十二年四月三十日第一審判決（起訴案號：臺灣高雄地方法院檢察署九十二年度偵字
第三０一六號），提起上訴，本院判決如左：
      主      文
上訴駁回。
乙○○緩刑貳年。
      事      實
一、緣坐落於高雄市○○路二０五巷十三號之房屋原係乙○○之子涂其祥所有，並出
    租予學生居住，後由甲○○於九十年七月十六日向法院標得該屋，但尚未點交，
    甲○○見乙○○仍在該屋張貼出租廣告，唯恐承租該屋之學生受騙繼續繳付租金
    ，而於九十年十月三十一日，偶遇屋內學生即告以該屋已由其購得，要學生不要
    再繳付租金予出租人乙○○，並出示所有權證明文件為證，學生發覺受騙打電話
    請乙○○說明，乙○○乃於當日下午六時許前來，見甲○○心生不悅即破口大罵
    ，甲○○在旁均無回應，乙○○明知甲○○當時並無出手毆打其成傷及毀損屋內
    物品，竟意圖使甲○○受刑事處分，於九十年十一月四日中午十二時四十分許，
    在高雄市政府警察局楠梓分局虛構：九十年十月三十一日下午六時許，甲○○至
    該屋毀損門鎖與四樓窗戶，並以腳踢伊小腿成傷等情事，向該分局員警誣告甲○
    ○有傷害、毀損之行為，並經高雄市政府警察局楠梓分局報請臺灣高雄地方法院
    檢察署檢察官偵辦，並於九十年十二月二十七日下午四時十分許，在臺灣高雄地
    方法院檢察署向檢察官虛構上開同一事實，向檢察官誣告甲○○有傷害、毀損之
    行為，經臺灣高雄地方法院檢察署檢察官偵查後，就傷害部分以九十年度偵字第
    二一八六六號提起公訴（毀損部分則不另為不起訴之處分）。嗣經原審九十一年
    度易字第一三七五號判決甲○○涉犯傷害罪無罪確定。
二、案經甲○○訴由臺灣高雄地方法院檢察署檢察官偵查起訴。
    理  由
一、訊據上訴人即被告乙○○矢口否認有何誣告之犯行，辯稱：當日確係遭甲○○毆
    打成傷，甲○○並在該屋樓下路旁叫二個人強押伊不放，伊並無誣告云云。惟查
    ，右揭犯罪事實，業據告訴人甲○○到庭指述綦詳。又證人即當時在現場之鄰居
    蔡美玲、蔡秀梅於原審九十一年度易字第一三七五號傷害案件審理中均一致結證
    稱：案發當天有看到被告與告訴人在高雄市○○路二０五巷案發地點之一樓發生
    爭執，大致上是在爭執房屋的事情，因為聲音很大，當時有很多鄰居都出來看，
    也有些是從房子裡面探頭看，後來被告就離開了，當天並未看見告訴人受傷等語
    （見該案卷九十一年九月十二日訊問筆錄）；於本件偵查中亦一致結證稱：發生
    糾紛當時伊二人全程都看見，都是被告罵甲○○，而甲○○都無回應，甲○○確
    實沒有打被告，連拉到手都沒有，後來甲○○先行離開，被告罵了很久之後也隨
    即離開現場等語（見偵查卷九十二年二月十二日訊問筆錄），核與告訴人指述情
    節相符。參以被告於九十年度偵字第二一八六六號告訴傷害案件偵查中指稱：案
    發當時只有我一人在場等語（見該偵查卷九十年十二月二十七日訊問筆錄），嗣
    於九十一年度易字第一三七五號案件審理時又指稱：案發當時被告之父母及租屋
    學生也在場，被告還叫兩名男子把我押著，後來被告用腳踹我使我受傷，後來被
    告他們離開後，我就趕快去看醫生，並走路去警察局報警等語（見該案卷九十一
    年六月六日審判筆錄），是被告就案發經過之指述情狀前後不一。又被告係於九
    十年十一月一日即案發翌日始前往驗傷，有其提出之汪祚宜法醫師驗傷診斷書一
    紙可憑，經原審九十一年度易字第一三七五號案件函查之結果，高雄市政府警察
    局楠梓分局於九十年十月三十一日下午或晚間並未曾接獲民眾申告告訴人涉及傷
    害案件之報案紀錄，有該局九十一年九月十二日函文一紙附於九十一年度易字第
    一三七五號卷宗內可佐，是被告所稱之驗傷、報案時間均與實際情形不符。再者
    ，被告於所指稱遭告訴人傷害時，係六十餘歲齡之人，其果真受有如驗傷診斷書
    所載之多處傷害，豈有不立即就醫急救，而遲至案發翌日始就醫之理？顯與常理
    不合，足認被告應係明知告訴人並未毆打其成傷，亦未毀損屋內設備，乃因其與
    告訴人間因系爭房屋租屋糾紛發生不悅，始心生誣告犯意，濫行提出告訴，執是
    ，被告就非其經歷之情事，竟設詞誣稱告訴人有傷害、毀損之行為，顯見被告有
    設詞使告訴人受刑事處分之故意甚明。此外，並有原審九十一年度易字第一三七
    五號刑事判決一份在卷可參。至於證人魏復華於本院調查中雖證述：九十年十月
    三十一日下午六時許，在高雄市○○路二０五巷一三號前，我只看到一群年輕人
    在扭打，至於何人在扭打我不知，當時我是站在對面看到的，後來我就趕快離現
    場了，我不知發生何事，我也沒看到被告被打，因不干我的事，所以我就離開了
    等語（見本院九十二年八月十八日訊問筆錄），亦難採為有利於被告之認定。綜
    上所述，被告所辯上情，無非卸責之詞，不足採信。本件事證明確，被告之犯行
    ，堪以認定。
二、核被告所為，係犯刑法第一百六十九條第一項之意圖使他人受刑事處分，向該管
    公務員誣告罪。原審因而適用刑法第一百六十九條第一項之規定，並審酌被告誣
    指他人犯罪，致使刑事偵查機關浪費無益資源，進行調查其所誣指之犯罪情節，
    對國家司法權之行使，易致生錯誤之結果，惡性非輕，犯後又否認犯行等一切情
    狀，量處有期徒刑四月。經核原判決認事用法並無不合，量刑亦屬適度，被告上
    訴意旨，仍執前詞，否認犯罪，指摘原判決不當，為無理由，應予駁回。
三、查被告前未曾受有期徒刑以上刑之宣告，有台灣高等法院被告全國前案紀錄表在
    卷可稽。又查被告未曾受過任何教育，已經其於警訊供明在卷，且被告連自己之
    姓名亦無法書寫，此觀被告於警訊、偵查中及本院調查中之筆錄上，均以蓋章或
    按手指以代簽名自明，足見其係文盲，智慮淺薄。茲因一時失慮，觸犯刑章，經
    此偵審程序及科刑教訓，當知所警惕，應無再犯之慮。本院念及被告年事已尚，
    且係文盲，智慮淺薄，誤觸法網，因認被告所受刑之宣告，以暫不執行為適當，
    併宣告緩刑二年，以啟自新。
據上論結，應依刑事訴訟法第三百六十八條、刑法第七十四條第一款，判決如主文。
本案經檢察官朱文彬到庭執行職務。
中    華    民    國     九十二     年       十       月     十  六     日
                              臺灣高等法院高雄分院刑事第三庭
                                  審判長法官  周賢銳
                                        法官  黃建榮
                                        法官  謝宏宗
右正本證明與原本無異。
如不服本判決應於收受本判決後十日內向本院提出上訴書狀，其未述上訴理由者，
並得於提起上訴後十日內向本院補提理由書狀（均須按他造當事人之人數附繕本)「
切勿逕送上級法院」。
                                      書記官  賴梅琴
中    華    民    國     九十二     年       十       月     二十一     日
附錄：本判決論罪科刑法條：
刑法第一百六十九條第一項：
意圖他人受刑事或懲戒處分，向該管公務員誣告者，處七年以下有期徒刑。
                                                                        Ｆ


司法院資訊處製作；財團法人民間司法改革基金會備份。
